臺灣高等法院刑事判決
110年度上訴字第881號
上  訴  人  
即  被  告  高文曜



選任辯護人  馬在勤律師
            陳佳雯律師
            袁啟恩律師
上列上訴人即被告因違反毒品危害防制條例案件，不服臺灣新北
地方法院109年度訴字第363號，中華民國109年12月28日第一審
判決（起訴案號：臺灣新北地方檢察署108年度偵字第24917、31
805號、108年度毒偵字第4618號、109年度毒偵字第1421號），
提起上訴，本院判決如下：
    主  文
原判決關於共同販賣第二級毒品部分撤銷。
高文曜共同販賣第二級毒品，累犯，處有期徒刑參年柒月。
    事  實
一、高文曜、徐麗茹均明知甲基安非他命係毒品危害防制條例第
    2條第2項第2款所列管之第二級毒品，不得持有、販賣，竟
    共同基於販賣第二級毒品甲基安非他命之犯意聯絡，於民國
    108年7月19日中午12時22分許、晚間7時36分許，楊清旭撥
    打徐麗茹所持用之0000000000號行動電話，約定由徐麗茹以
    新臺幣（下同）1,800元之價格販賣甲基安非他命1公克予楊
    清旭後，與楊清旭相約於同日晚間8時16分許在桃園市蘆竹
    區奉化路與南順六街附近某全家便利超商前見面，徐麗茹遂
    搭乘由高文曜駕駛車號000-0000號自用小客車前往，並請高
    文曜下車將原藏放在該車內之甲基安非他命1包交予楊清旭
    ，楊清旭則賒欠價金未當場給付，至一段時間後，始由徐麗
    茹找人向楊清旭收得現金而完成交易（徐麗茹犯共同販賣第
    二級毒品罪部分，經臺灣新北地方法院108年度訴字第1043
    號判決有罪確定）。嗣因警方對徐麗茹所持上開門號實施通
    訊監察，循線於108年7月22日凌晨0時10分許，前往臺北市○
    ○區○○○路○○○居○○000號房拘提高文曜，始查悉上情。
二、案經宜蘭縣政府警察局移送臺灣臺北地方檢察署檢察官呈請
    臺灣高等檢察署檢察長核轉臺灣新北地方檢察署檢察官偵查
    起訴。
　　理  由
壹、程序方面：
一、本院審理範圍：
　　本件上訴人即被告高文曜（下稱被告）僅就其所犯共同販賣
    第二級毒品罪部分提起上訴，就原判決有關其被訴施用第二
    級毒品諭知公訴不受理部分，則未據檢察官、被告提起上訴
    （本院卷第31至33、47至53、55至61、121頁），爰僅就原
    判決有關共同販賣第二級毒品罪部分加以審理，合先敘明。
二、證據能力：
    按被告之自白，非出於強暴、脅迫、利誘、詐欺、疲勞訊問
    、違法羈押或其他不正之方法，且與事實相符者，得為證據
    ，刑事訴訟法第156條第1項定有明文。又被告以外之人於審
    判外之陳述，雖不符刑事訴訟法第159條之1至第159條之4規
    定，而經當事人於審判程序同意作為證據，法院審酌該言詞
    陳述或書面陳述作成時之情況，認為適當者，亦得為證據；
    當事人、代理人或辯護人於法院調查證據時，知有刑事訴訟
    法第159條第1項不得為證據之情形，而未於言詞辯論終結前
    聲明異議者，視為有前項之同意，刑事訴訟法第159條之5第
    1、2項亦有明定。本判決以下所引用被告之自白，並無不法
    取得情事（有關被告抗辯並無自白之真意部分，詳見後述理
    由貳、一之說明），且與事實相符；其他審判外陳述之供述
    證據部分，經檢察官、被告及辯護人表示同意有證據能力（
    本院卷第123至127頁），經本院審酌各該陳述作成時之情況
    ，核無違法不當情事，因而認為適當，均有證據能力。至被
    告抗辯證人楊清旭於警詢、偵查中之陳述並無證據能力部分
    ，此部分證言未據本院引用作為被告有罪之認定依據，爰不
    贅述證據能力之有無。至本院所引之其他非供述證據部分，
    經查並非違法取得，亦無依法應排除其證據能力之情形，復
    與本案待證事實具有自然之關連性，均有證據能力。
貳、認定犯罪事實所憑證據及理由：　
一、訊據被告固矢口否認上開與徐麗茹共同販賣第二級毒品予楊
    清旭之犯行，辯稱：伊僅是幫徐麗茹拿一個信封袋交給楊清
    旭，不知裡面裝有甲基安非他命云云。經查：
　㈠被告係於108年7月22日0時10分許，經警持臺灣新北地方檢察
    署檢察官核發之拘票，前往臺北市○○區○○○路0段00號6樓之
    六福居旅館602號房執行拘提，而當場查獲，有拘票、搜索
    扣押筆錄、扣押物品目錄表在卷可憑（他字第4987號卷第34
    9至354、365頁）。本案係因宜蘭縣政府警察局前就徐麗茹
    所持用之0000000000號行動電話，依臺灣新北地方法院核發
    之108年度聲監字第585號通訊監察書執行通訊監察，於108
    年7月19日12時22分54秒許，楊清旭先以0000000000號行動
    電話撥打徐麗茹上開行動電話，詢問徐麗茹：「你在哪裡」
    ，徐麗茹稱：「南崁啊」，楊清旭即稱：「我明天會給你錢
    啦，明天...明天人家會還我錢，我再拿給你」，楊清旭問
    ：「啊幾巷」，徐麗茹稱：「805巷」，楊清旭即答稱：「8
    05，喔，好，等下過去找你」等語；嗣於同日19時36分32秒
    許，徐麗茹撥打楊清旭上開電話稱：「我跟文曜在外面喔」
    ，楊清旭答稱：「等一下，我再送東西，等下回去」、「差
    不多10分鐘以內」，徐麗茹即稱：「不然你來找我好了」、
    「觀光路那邊啊」等語；至同日20時16分51秒許，楊清旭再
    以上開行動電話聯繫徐麗茹稱：「我快到了啊，好啦，壽化
    路」，徐麗茹稱：「壽化路一直直走...這裡有一個一個...
    南順六街，這邊有個全...全家喔」等語，有通訊監察譯文
    、臺灣新北地方法院通訊監察書在卷足憑（他字第4987號卷
    第327至329頁，原審卷第121至123頁）。宜蘭縣政府警察局
    警員乃依憑上開通訊監察譯文對話中所述地點，前往現場埋
    伏跟監，於108年7月19日晚間8時04分許，已拍攝到被告所
    駕駛之車號000-0000號自用小客車停放在桃園市○○區○○路00
    0號路旁，嗣於晚間8時16分許，駛至桃園市蘆竹區南順六街
    附近某全家便利超商前，並與駕駛自小貨車前去之楊清旭碰
    面等情，有該局偵辦案件照片附卷可佐（他字第4987號卷第
    331至335頁）。且被告於警詢時自承，上開蒐證照片中確實
    是伊與楊清旭見面，伊當時有拿紙袋交給楊清旭，是徐麗茹
    要伊到車上拿給楊清旭等語（他字第4987號卷第159、161頁
    ）；而徐麗茹亦於警詢時供稱：蒐證照片中車號000-0000號
    自用小客車是由被告駕駛，穿白色衣服男子為被告，被告是
    與楊清旭見面，進行毒品交易等語（偵字第24917號卷第295
    頁）。足認於108年7月19日晚間8時16分許，被告確有應徐
    麗茹之要求，從其駕駛之車內取出以信封袋包裝之物品交付
    楊清旭，而完成楊清旭與徐麗茹間之毒品交易無誤。
　㈡雖被告辯稱，伊不知道交付楊清旭之物品為甲基安非他命云
    云。惟：就楊清旭前往全家便利商店前與被告碰面之目的，
    業據證人楊清旭於原審證稱：108年7月19日伊與徐麗茹聯繫
    要買毒品，當時是說以1800元的價格買1公克甲基安非他命
    ，伊先打電話問徐麗茹在哪裡，之後就過去找徐麗茹，是到
    全家便利商店對面的一家火鍋店找徐麗茹談，當時徐麗茹正
    在和她男友（按指被告）吃飯，伊就小聲問徐麗茹有沒有東
    西，徐麗茹就叫被告去車上拿小信封紙袋給伊，伊是與被告
    一起到車上，被告從車上把小信封袋拿下來給伊，伊有跟被
    告說「錢我會再給徐麗茹」，被告並沒有講什麼，之前伊有
    向徐麗茹買過毒品，也是用信封紙袋裝給伊，彼等交易都是
    這樣，伊當場並未打開信封袋檢視，因為是在全家便利商店
    前，人很多，被告拿給伊，伊就馬上放到口袋，買毒品的18
    00元，則是經過一段時間後，徐麗茹找人向伊收取等語明確
    （原審卷第139至151頁）。且徐麗茹於偵訊時亦供承：那天
    與楊清旭見面，是要叫伊男友（按即被告）拿甲基安非他命
    1公克賣給楊清旭，當天楊清旭還沒有把1800元給伊等語（
    偵字第24917號卷第10頁）。可見108年7月19日晚間8時16分
    許，楊清旭確以1800元之價格向徐麗茹購買甲基安非他命1
    公克，且該毒品已由被告交付楊清旭。由楊清旭所述，其自
    被告手中取得該信封紙袋之方式，不僅未打開查看內容物，
    更立刻放入口袋以避人耳目，且被告就此竟無任何反應，甚
    至聽聞楊清旭稱「會再拿錢給徐麗茹」時，亦未加回答，此
    舉顯有別於一般受友人之託交付物品予他人之狀況。況被告
    有施用甲基安非他命之習慣，曾多次因施用毒品案件經執行
    觀察勒戒、判處罪刑，甫於本案查獲2個月前以2萬多元之價
    格購入甲基安非他命半兩等情，業據被告於警詢時供承在卷
    （他字第4987號卷第189、191頁），並有被告前案紀錄表在
    卷可憑（本院卷第86至91頁），復依卷附之扣案物品目錄表
    、毒品初步檢驗報告單所載，被告為警查獲時，亦為警扣得
    甲基安非他命1包（偵字第31805號卷第529、543頁），可見
    被告對於毒品交易過程並非陌生。楊清旭上開舉動，適與實
    務上所常見之毒品交易模式，亦即為降低為警查獲之風險，
    買賣雙方基於默契，儘可能減少毒品曝光之機會，且避免言
    談之狀況相符。再由證人楊清旭所述，伊並未向被告說明與
    徐麗茹對話之內容，而被告自車內取出裝有毒品之小信封袋
    交付楊清旭，顯係基於默契而明瞭徐麗茹要伊交付楊清旭物
    品之真實目的，則被告係基於與徐麗茹販賣毒品之犯意聯絡
    而參與交付毒品之構成要件行為甚明。是被告上開所辯，自
    難遽信。　　
　㈢雖證人楊清旭於原審作證時陳稱：被告不知道該信封紙袋內
    裝的是毒品、本案根本不關被告的事云云（原審卷第145、1
    49頁）。然徐麗茹於偵訊時已供稱：108年7月19日，被告駕
    駛白色BMW轎車，楊清旭先打電話問伊在哪裡，伊就告訴楊
    清旭，楊清旭到場後就去找被告說話等語（他字第4987號卷
    第498頁背面至499頁）；那天是被告載伊去跟楊清旭見面，
    伊叫被告去車上拿裝喉糖的鐵盒子裡面有個信封，裡面有安
    非他命，拿給楊清旭，伊不知道被告是否知道那是安非他命
    ，但被告應該知道裡面是什麼東西等語（偵字第24917號卷
    第13頁）。此與被告為警查獲後經檢察官聲請羈押，由原審
    法官訊問時所供：108年7月19日是伊開車載徐麗茹去吃火鍋
    ，剛好楊清旭來找徐麗茹，因為楊清旭人不舒服，所以徐麗
    茹交代伊到車上拿東西，也就是1小包甲基安非他命交給楊
    清旭，楊清旭說沒有錢，徐麗茹就說要請他，當天伊是下午
    2、3點提早下班到徐麗茹住處找她，跟她一起去買衣服，這
    時她已經帶毒品上車，一直都是放在伊車上的鐵盒理面，伊
    在車上有聽到楊清旭跟徐麗茹講電話，但沒有仔細聽內容，
    楊清旭到場的時候，伊與徐麗茹已經在店內準備要吃火鍋了
    ，徐麗茹叫伊到對面全家便利商店停車那裡拿東西給楊清旭
    ，徐麗茹是叫伊到車上拿那包毒品給楊清旭，並沒有收到錢
    ，伊害怕不知道要怎麼說，現在說的是真的等語相符（他字
    第4987號卷第520頁）。佐以徐麗茹與楊清旭間於上開19時3
    6分32秒之通訊監察譯文中，徐麗茹主動告知楊清旭「我跟
    文曜在外面喔」等語，可見楊清旭並非全然不識被告，加以
    證人楊清旭前開所述，伊與徐麗茹碰面之目的，本即係為向
    徐麗茹購買毒品，倘被告對於楊清旭與徐麗茹見面之目的毫
    不知情，何能於楊清旭到場後，即能知悉徐麗茹所指要從車
    上交予楊清旭之小信封袋為何物？足認證人楊清旭上開所證
    ，無非係迴護被告之詞，不足以此據為被告有利之認定。
　㈣至被告另辯稱，伊於原審就檢察官之羈押聲請為訊問時所為
    之上開供述，係受誤導，並非出於真意云云。然被告於上開
    羈押訊問時，已委任辯護人在場，而被告為上開供述後，該
    辯護人亦陳稱：「19號這次被告坦承有將毒品交給楊清旭」
    等語（他字第4987號卷第521頁），倘被告斯時並未為此等
    陳述，或有何受誤導情事，全程在場見聞被告詢答狀況之辯
    護人，豈有違反當事人真意而為此陳述之理，已可見被告此
    節所辯並非可信。此外，辯護人於本院審理時雖為被告聲請
    勘驗上開羈押訊問之全程錄音內容，經本院向臺灣新北地方
    法院調取該次期日之數位錄音檔並當庭播放勘驗結果，該錄
    音檔確為108年7月23日15時53分錄製，然播放結果並無聲音
    （參見本院勘驗筆錄，本院卷第280頁），且臺灣新北地方
    法院書記官亦確認原始之錄音檔就沒有聲音，此亦有公務電
    話查詢紀錄在卷足佐（本院卷第263頁），是該次訊問之問
    答狀況，自應以筆錄記載為準。況被告及辯護人亦已於詢問
    完畢後簽名（聲羈第289號卷第44至45頁），足認該筆錄之
    記載內容與當時實際問答之狀況一致，是被告上開所辯，自
    不足以動搖前開認定。
　㈤此外，證人徐麗茹於本院審理時固證稱：被告完全不知情，
    當時伊並未告知被告要與楊清旭進行毒品交易，也未告知被
    告要將什麼東西拿給楊清旭，伊只是需要一個司機，載伊到
    交易毒品的地點，不需要向被告解釋太多，伊有習慣將毒品
    用信封袋裝起來，外面還有一個裝喉糖的鐵盒子，無法從外
    觀知道裡面裝的是什麼等語（本院卷第235至236頁）；然徐
    麗茹前於108年8月29日偵訊時，已供稱：被告應該知道裡面
    是什麼東西等語（偵字第24917號卷第13頁），且於本院審
    理時亦自承，當時檢察官偵訊時伊並未「啼藥」（按指毒癮
    發作），此為伊自己向檢察官所為之供述（本院卷第239至2
    40、242頁）；加以徐麗茹於本院作證時稱：伊當庭看到被
    告，有點嚇到，覺得被告可能為他的生活還是蠻努力的，就
    覺得有點羞愧之心，腦子一直在想到底要怎麼講等語（本院
    卷第237頁），可見證人徐麗茹於本院上開證言，不無迴護
    被告之動機，自應以其於偵訊時所為供述較為可採。是證人
    徐麗茹上開於本院審理時所言，亦不足據為有利於被告之認
    定。
　㈥查徐麗茹於另案供承於上開時、地有販賣甲基安非他命予楊
    清旭之事實（原審卷第291、297至298頁）。佐以被告於偵
    訊時供承伊曾在桃園八德區介壽路，以2萬多元購得甲基安
    非他命半兩（按約18.75公克，毒偵字第4618號卷第27頁）
    ，復於羈押訊問時供稱，伊經常載徐麗茹到桃園蘆竹或是中
    正路一帶拿毒品，平均2、3天或3、4天或1星期去一次（他
    字第4987號卷第523頁），倘以徐麗茹本案販賣予楊清旭之
    每公克單價1800元換算，半兩至少超過3萬元，足見徐麗茹
    販賣甲基安非他命予楊清旭，乃有相當之差價可資牟利，且
    徐麗茹於另案審理時亦供稱，1公克大約可賺到利潤300元（
    原審卷第315頁）；且按一般民眾均知政府一向對毒品之查
    禁森嚴，且重罰不予寬貸，衡情倘非有利可圖，絕無平白甘
    冒被嚴查重罰高度風險之理，從而，舉凡其有償交易，除足
    反證其確係另基於某種非營利本意之關係外，通常尚難因無
    法查悉其販入價格，作為是否高價賣出之比較，諉無營利之
    意思阻卻販賣犯行之追訴。況依上開通訊監察譯文，徐麗茹
    尚主動聯繫楊清旭，告知伊與被告人在外面，並請楊清旭過
    去找伊，倘無利可圖，亦無於用餐之際，猶耗費時間聯繫購
    毒者，可見徐麗茹乃具販賣第二級毒品之營利意圖甚明。又
    共同實施犯罪行為，在合同意思範圍內，相互利用他人之行
    為，以達其犯罪之目的，原不必每一階段均參與，祇須分擔
    犯罪行為之一部，即應對於全部所發生之結果共同負責。被
    告明知被告徐麗茹與證人楊清旭為第二級毒品買賣之交易，
    仍依徐麗茹指示，交付毒品予楊清旭，而為構成要件之行為
    ，足認被告與徐麗茹間，就本案販毒行為確有犯意聯絡及行
    為分擔，自應負共同正犯之責。
二、從而，被告共同販賣第二級毒品甲基安非他命之犯行，犯罪
    事證明確，應依法論科。　　
參、論罪：
一、被告行為後，毒品危害防制條例第4條第2項規定已於109年1
    月15日修正公布，並自同年7月15日施行。修正前該條項規
    定「製造、運輸、販賣第二級毒品者，處無期徒刑或7年以
    上有期徒刑，得併科1千萬元以下罰金」，修正後則為「製
    造、運輸、販賣第二級毒品者，處無期徒刑或10年以上有期
    徒刑，得併科1500萬元以下罰金」，修正後該條項之法定構
    成要件雖未變更，然法定刑已較修正前提高，是修正後新法
    並未較有利於行為人，經比較新舊法結果，應依刑法第2條
    第1項前段規定，適用被告行為時即修正前毒品危害防制條
    例第4條第2項規定處斷。查甲基安非他命係毒品危害防制條
    例第2條第2項第2款所列之第二級毒品，不得非法販賣、持
    有。是核被告所為，係犯修正前毒品危害防制條例第4條第2
    項之販賣第二級毒品罪。其基於前開犯罪意圖販賣而持有毒
    品之低度行為，為各該販賣之高度行為所吸收，不另論罪。
    被告與徐麗茹就本案販賣第二級毒品犯行，乃具犯意聯絡與
    行為分擔，為共同正犯。
二、關於刑之加重事由即構成累犯之說明：
　  被告前於106年間因施用毒品案件，經臺灣新北地方法院以1
    06年度簡字第4053號判決處有期徒刑4月確定，於106年11月
    14日易科罰金執行完畢等情，有本院被告前案紀錄表在卷足
    稽（本院卷第87至88頁）。被告於上開有期徒刑執行完畢後
    ，5年內故意再犯本件有期徒刑以上之罪，合於刑法第47條
    第1 項所定累犯之要件。本院依司法院大法官釋字第775號
    解釋意旨，審酌被告於上開案件執行完畢後，不僅於107年
    間即又因施用毒品案件，經法院判處罪刑確定，復於108年7
    月間又為本案罪質較重之販賣毒品犯行，顯見被告對前開已
    執行完畢之刑罰反應力薄弱，主觀惡性較重，因認有加重其
    刑之必要，爰就其所犯之罪法定刑無期徒刑以外部分，予以
    加重其刑。
三、有關刑法第59條適用之說明：
　㈠按犯罪之情狀顯可憫恕，認科以最低刑度仍嫌過重者，得酌
    量減輕其刑，刑法第59條定有明文，所謂顯可憫恕，係指被
    告之犯行有情輕法重之情，客觀上足以引起一般人同情，處
    以法定最低刑度仍失之過苛，尚堪憫恕之情形而言；再者，
    販賣毒品之人，其原因動機不一，犯罪情節未必盡同，或有
    大盤毒梟者，亦有中、小盤之分，甚或僅止於吸毒者友儕間
    為求互通有無，其販賣行為所造成危害社會之程度自屬有異
    ，法律科處此類犯罪，所設之法定最低本刑卻相同，不可謂
    不重。倘依其情狀處以有期徒刑，即足以懲儆，並可達防衛
    社會之目的者，自非不可依客觀之犯行與主觀之惡性二者加
    以考量其情狀，是否有可資憫恕之處，適用刑法第59條之規
    定酌量減輕其刑，期使個案裁判之量刑，能斟酌至當，符合
    比例原則。
　㈡查被告本案共同販賣第二級毒品犯行，雖助長毒品流通，戕
    害他人健康，危害非輕，惟其僅有單一次販賣第二級毒品犯
    行，對象僅楊清旭1人，數量僅1公克，與大量販售毒品之「
    中盤」、「大盤」毒販，乃有顯著差異；且本案之購毒者楊
    清旭係與徐麗茹為毒品買賣交易之約定，被告出面交付毒品
    予楊清旭，實則承擔為警查緝之風險，於本案毒品交易所扮
    演之角色與參與程度，自與徐麗茹不同。然被告所犯販賣第
    二級毒品罪，為法定本刑無期徒刑或7年以上有期徒刑、得
    併科1,000萬元以下罰金之罪，且被告並無毒品危害防制條
    例第17條第1項或第2項減輕其刑規定之適用，衡以同案共犯
    徐麗茹就本案犯行，經臺灣新北地方法院108年度訴字第104
    3號判決，適用毒品危害防制條例第17條第2項規定結果，僅
    量處有期徒刑3年7月，並與其他所犯販賣毒品罪共6罪，定
    應執行刑為4年10月（本院卷第149頁），足見被告本案犯行
    ，實有縱處以法定最低度刑猶嫌過重，而有情輕法重、客觀
    上足以引起一般同情，堪予憫恕之處。爰依刑法第59條規定
    予以酌減其刑，並與前開加重事由，就法定刑無期徒刑不得
    加重部分外，予以先加後減之。　　
肆、原判決撤銷之理由(即原判決關於共同販賣第二級毒品部分)
    ：　　
一、原判決以被告犯修正前毒品危害防制條例第4條第2項之販賣
    第二級毒品罪，犯罪事證明確，而予論罪科刑，固非無見。
    然原審未予詳究被告參與本案販賣第二級毒品予楊清旭之程
    度，雖無毒品危害防制條例第17條第1項、第2項等減輕其刑
    規定之適用，然本案楊清旭係與徐麗茹為毒品買賣交易之約
    定，被告則承擔為警查緝之風險，出面將第二級毒品交付楊
    清旭，就其情節，有情輕法重、客觀上足以引起一般同情，
    堪予憫恕之處，未適用刑法第59條之規定予以酌減其刑，自
    非妥適。被告上訴矢口否認犯罪，雖非有據，業經本院指駁
    如前，然原判決關於共同販賣第二級毒品部分既有上開可議
    之處，為本院依職權所審認，自應由本院就此部分予以撤銷
    改判。
二、量刑之說明：
    爰審酌被告明知毒品甲基安非他命對他人身心健康戕害甚鉅
    ，猶與徐麗茹共同為本案販賣第二級毒品犯行，危害社會治
    安等犯罪動機、目的、手段，並衡酌被告本次販賣毒品之種
    類、數量，交易價金數額不高，與其犯後態度、素行、智識
    程度、家庭生活經濟狀況等一切情狀，量處有期徒刑3年7月
    。
三、不予宣告沒收之說明：
  ㈠本案買賣毒品之價金，固據證人楊清旭於原審證稱已由徐麗
    茹派人向伊收取而交付，然亦稱並非由被告向伊收取等語（
    原審卷第151頁），且卷內並無證據證明徐麗茹有將該毒品
    價金交付被告，是以既無從認定被告有何實際取得該犯罪所
    得之情，自無庸就被告共同販賣毒品之犯行，宣告沒收犯罪
    所得。
　㈡至扣案之0000000000號行動電話（白色、IPHONE手機，含SIM
    卡1枚），雖為被告徐麗茹於本案用以與楊清旭聯繫毒品交
    易所用之物，已認定如前述。惟按：共同正犯間關於犯罪所
    得、犯罪工具物應如何沒收，仍須本於罪責原則，並非一律
    須負連帶責任；況且應沒收物已扣案者，本無重複沒收之疑
    慮，更無對各共同正犯諭知連帶沒收或重複諭知之必要，否
    則即科以超過其罪責之不利責任。因之，本院往昔採連帶沒
    收共同正犯犯罪所得，及就共同正犯間犯罪工具物必須重複
    諭知之相關見解，自不再援用，應改為共同正犯間之犯罪所
    得應就各人實際分受所得部分而為沒收及追徵；而犯罪工具
    物須屬被告所有，或被告有事實上之處分權者，始得在該被
    告罪刑項下併予諭知沒收。至於非所有權人，又無共同處分
    權之共同正犯，自無庸在其罪刑項下諭知沒收或連帶沒收及
    追徵。最高法院著有108年度台上字第1001號判決見解參照
    。查徐麗茹於偵查中供稱，該手機係伊在使用，是向綽號「
    阿鎮」之人借用等語（他字第4987號卷第498頁），可見被
    告就該手機並無事實上之處分權，依照上開說明，自無庸於
    被告之罪刑項下宣告沒收。
　㈢至扣案之磅秤1台、分裝袋1包、愷他命1包、甲基安非他命1
    包、摻有愷他命之香菸3支、吸食器1組、玻璃球1支、愷他
    命吸管1支、現金6800元、0000000000號行動電話、中國信
    託商業銀行信用卡1張、臺灣銀行金融卡1張、隨身碟1個等
    物部分（見他字第4987號卷第353至354頁），業據徐麗茹於
    另案審理時供稱與本案販賣毒品犯行無關（原審卷第314頁
    ），且被告亦供稱，上開扣案毒品均是伊自己要施用的，而
    玻璃球、吸食器、吸管是供伊施用毒品之用，現金則是伊口
    袋裡自己身上的錢，均與本案犯行無關等語（原審卷第225
    頁），卷內並無其他證據足資證明上開扣案物品與本案販賣
    第二級毒品相關，爰均不予宣告沒收或沒收銷燬，併此說明
    。
據上論斷，應依刑事訴訟法第369條第1項前段、第364條、第299
條第1項前段，判決如主文。
本案經檢察官吳育增提起公訴，被告上訴，經檢察官郭靜文到庭
執行職務。
中　　華　　民　　國　　110 　年　　11　　月　　16　　日
                  刑事第二十二庭審判長法　官  王美玲
                                      法　官  陳銘壎
                                      法　官  汪怡君
以上正本證明與原本無異。
如不服本判決，應於收受送達後20日內向本院提出上訴書狀，其
未敘述上訴之理由者並得於提起上訴後20日內向本院補提理由書
（均須按他造當事人之人數附繕本）「切勿逕送上級法院」。
                                      書記官  高妤瑄
中　　華　　民　　國　　110 　年　　11　　月　　16　　日
附錄本案論罪科刑法條全文：
修正前毒品危害防制條例第4條第2項
製造、運輸、販賣第一級毒品者，處死刑或無期徒刑；處無期徒
刑者，得併科新臺幣二千萬元以下罰金。
製造、運輸、販賣第二級毒品者，處無期徒刑或七年以上有期徒
刑，得併科新臺幣一千萬元以下罰金。
製造、運輸、販賣第三級毒品者，處七年以上有期徒刑，得併科
新臺幣七百萬元以下罰金。
製造、運輸、販賣第四級毒品者，處五年以上十二年以下有期徒
刑，得併科新臺幣三百萬元以下罰金。
製造、運輸、販賣專供製造或施用毒品之器具者，處一年以上七
年以下有期徒刑，得併科新臺幣一百萬元以下罰金。
前五項之未遂犯罰之。